【裁判字號】    95,重訴,3
【裁判日期】    950512
【裁判案由】    殺人等
【裁判全文】
臺灣彰化地方法院刑事判決               95年度重訴字第3號
公  訴  人  臺灣彰化地方法院檢察署檢察官
被      告  戊○○
                      弄34號.
                    （
指定辯護人  本院公設辯護人  甲○○
上列被告因殺人等案件，經檢察官提起公訴（94年度偵字第9827
號），本院判決如下：
    主  文
戊○○殺人，處無期徒刑，褫奪公權終身。
扣案之鐵勾壹支沒收。
    事  實
一、戊○○（綽號「阿輝」）與吳文龍原係結交多年之好友，緣
    吳文龍於民國94年11月24日上午11時30分許，在臺中縣烏日
    鄉○○村○○路便行巷126弄34號戊○○住處內，與戊○○
    協調因承攬整修丙○○房屋所生之債務關係（積欠建材行之
    款項尚有新台幣【下同】約3萬元，又丙○○房屋所裝白鐵
    、鋁門窗約7萬元），2人一言不合發生爭吵，戊○○為免驚
    吵其妻乙○○（檢察官另為不起訴處分），乃於同日下午2
    時許，邀同吳文龍在其妻乙○○所有之車牌號碼QM-3070號
    自用小客車內商談，由吳文龍坐於車內右前座，戊○○則坐
    於後座，但因吳文龍執意要求戊○○還款，2人談判破裂，
    戊○○遂起殺人之犯意，拿起車上工作用之繩索（該繩索附
    有鐵勾1支）從後套住吳文龍之頸部，並將雙腳踩在吳文龍
    所坐之椅背上猛然施力，勒住吳文龍約15分鐘之久，致吳文
    龍頸部受力壓迫，窒息而死。戊○○見吳文龍嘴巴滲出血水
    死亡後，為掩飾其殺人之事實，再萌生遺棄屍體之犯意，於
    同日下午約3時許，駕駛前開自用小客車至彰化縣花壇鄉○○村○○路260巷之產業道路旁，將吳文龍屍體以前揭繩索
    拖至垃圾堆中棄置，再就地拾起石綿瓦片覆蓋在吳文龍屍體
    上，以免遭人查覺。隨後並在臺中縣烏日鄉成功嶺營區旁第
    9 公墓涼亭旁（台灣電力股份有限公司【以下簡稱台電】成
    功西支22電線桿旁），將吳文龍隨身之證件連同作案用之繩
    索一起燒燬（留下該繩索所附之鐵勾1支），另將吳文龍所
    有之SAMSUNG廠牌銀色行動電話1支（號碼係0000000000）丟
    棄在附近樹林內。嗣於94年12月4日下午3時30分許，為林秀
    眉在上開產業道路旁發現吳文龍屍體，報警後，於94年12月
    8日下午4時30分許，在雲林縣西螺鎮振興里振興156號旁，
    為警拘提戊○○到案而查獲上情，隨後到相關現場起獲吳文
    龍所有上開銀色行動電話1支及戊○○所有上開鐵勾1支、繩
    索灰燼乙袋。
二、案經彰化縣警察局彰化分局報請臺灣彰化地方法院檢察署檢
    察官偵查起訴。
    理  由
一、訊據被告戊○○對於上開時、地與被害人吳文龍發生口角，
    進而拿起其放置在乙○○所有車牌號碼QM-3070號自用小客
    車上工作用之繩索與吳文龍發生拉扯，及吳文龍死後將之遺
    棄在彰化縣花壇鄉○○村○○路260巷之產業道路旁之事實
    ，惟矢口否認有何殺人犯行，辯稱略以：當天並不是因為我
    勒他，他才會死的，他是因為心臟病發而死的。當時在車上
    爭吵，互相以繩索與吳文龍發生拉扯的時候，他有告訴我，
    他的心臟病發作，我馬上就鬆開繩索云云。經查：
(一)、上開事實，業據被告戊○○先後於警詢、偵查、本院訊問（
    含檢察官聲請羈押、人犯移審）、準備程序中自白不諱。
(二)、且被告與死者吳文龍間有債務糾葛，被告確實於94年11月24
    日10時33分16秒及同日11時57分49秒，以其所使用之000000
    0000號行動電話撥打死者吳文龍所使用之0000000000號行動
    電話，而死者吳文龍當日接完電話後隨即駕駛其所有AN-180
    3號自小客車前往被告位於台中縣烏日鄉○○村○○路便行
    巷126弄34號住處，迄當日下午2時許，丙○○電話聯絡死者
    吳文龍，死者吳文龍表示與被告「講事情，快好了」，當日
    下午4時許失聯，死者吳文龍所有AN-1803號自小客車停放在
    被告上開住處外道路旁，被告亦告失聯等情，有0000000000
    、0000000000號行動電話通聯紀錄、車籍資料（見警卷、94
    年度偵字第9827號偵查卷第65、73至99頁）、證人丙○○、
    丁○○先後於警詢、本院審理中之證詞（分見警卷及本院95
    年4月19日審判筆錄）、彰化縣警察局彰化分局被告住處現
    場查證照片12張（見94年度偵字第9827號偵查卷第100至105
    頁）可證。
(三)、嗣於94年12月4日下午3時30分許，為林秀眉在彰化縣花壇鄉
    ○○村○○路260巷之產業道路旁，發現死者吳文龍之屍體
    一節，亦據證人林秀眉於警詢中證述甚明。
(四)、且被害人係因頸部受外力，窒息死亡之事實，有臺灣彰化地
    方法院檢察署檢察官相驗屍體證明書、法醫驗斷書、法醫鑑
    定結果報告書、中山醫學大學附設醫院病理科解剖鑑定報告
    書各1份可徵。
(五)、此外，並有彰化縣警察局現場勘查報告1份、現場查證照片
    14張（見警卷）、扣案之鐵勾1支、繩索灰燼1袋、死者吳文
    龍0000000000號銀色行動電話照片1張可資佐證，被告上開
    自白核與事實相符。
(六)、雖被告於本院審理中辯稱：死者係因心臟病發而死云云，惟
    查，中山醫學大學附設醫院病理科解剖鑑定報告載明：
１、本件死者下顎牙齒齒頸部呈紅色明顯，係窒息表徵之一：
    按窒息死者之牙齒，在牙頸表面可出現玫瑰色或淡棕色，經
    過酒精浸泡後色澤更加鮮豔，其形成機制可能是窒息過程中
    缺氧所致之牙齦黏膜毛細血管出血而浸潤牙齒，玫瑰齒對於
    推斷腐敗屍體有無窒息有一定之參考價值，但並非特異性指
    徵。惟心臟病變猝死，則無此特異性。
２、本件死者頭頸部變黑較明顯，窒息易產生此種變化：
    查機械性窒息（如勒死、扼死等），頭面部靜脈因回流受阻
    而怒張致顏面部高度瘀血而顯示腫脹併呈暗紫紅色。死後血
    液呈流動性沉降後會表現在高度瘀血之肌肉和骨頭位置上。
    惟心臟病變猝死，則無此特異性。
３、本件死者屍體腐敗以頭頸部最明顯，頸部腐敗嚴重，似傷害
    造成（受傷之組織易腐敗）：
    死因與腐敗之關係密切，如機械性窒息（如勒死、扼死等）
    、猝死等急速死亡之屍體，因死後血液呈現流動性，腐敗細
    菌易於繁殖和分佈，因此腐敗較快。惟心臟病變猝死，則無
    此特異性。
４、本件死者頭頸部蛆蟲長度最長（蛆長8節，長約1公分【相驗
    時所見】）：
    昆蟲對屍體之毀壞以蛆蟲為最，會先產卵在有傷口等處，故
    頭頸部必然有非正常之死後變化造成蛆蟲先產卵。惟心臟病
    變猝死，屬自然死亡，並不會有局部腐敗較嚴重等情形。
５、本件死者頸部氣管腐敗及未見舌骨暨甲狀軟骨（受傷易腐敗
    脫離）：
    當頸部受到較強扼壓時，舌骨及甲狀軟骨會發生骨折，若有
    此傷害，很容易在搬運屍體過程中掉落或腐敗脫離。惟心臟
    病變猝死，若無骨折造成分離等情事，舌骨及甲狀軟骨會存
    留在頸部。
(七)、綜上各點所述，足見被告所辯，係事後欲求脫罪之詞，顯不
    可採信。從而本件罪證明確，被告之殺人及遺棄屍體犯行，
    堪以認定，應依法論科。
二、按殺人後之損壞屍體，倘係出於湮滅犯罪證據之意，應屬殺
    人罪之結果，應依牽連犯之規定，從一重處斷（最高法院92
    年度台上字第4282號判決意旨參照）。故核被告所為，係犯
    刑法第271條第1項之普通殺人罪、第247條第1項之遺棄屍體
    罪。被告所為上開殺人、遺棄屍體二罪間，有方法、結果之
    牽連關係，應從一較重之殺人罪處斷。爰審酌被告之素行，
    犯罪之動機、目的、手段、被告僅為債務糾葛，竟萌殺意，
    泯滅人性，視人命為無物，以死者頭頸部所受之傷，可見被
    告下手之猛，行兇手段殘忍，對社會治安、人群道義所生之
    危害甚巨，其惡性之深重，若以一般之監獄短期教化顯不足
    以改變其惡性，並考量被告事後猶未能賠償死者家屬民事上
    之損害、於本院審理時猶均多方設詞圖卸刑責，均無見絲毫
    之悔意等一切情狀，就被告之殺人犯行量處無期徒刑，並依
    刑法第37條第1項之規定宣告褫奪公權終身，以示懲儆（公
    訴人雖請求對被告量處死刑，並宣告褫奪公權終身；惟本院
    審酌被告之殺人動機等情，認被告尚無處以極刑之必要，附
    為敘明）。
三、至警方查扣之鐵勾1支，係被告所有、供犯罪所用之物，併
    予依法宣告沒收。至於繩索一條已為被告燒毀成灰燼，有該
    繩索灰燼1袋可稽，業已滅失，爰不予宣告沒收。
據上論斷，應依刑事訴訟法第299條第1項前段，刑法第271條第
1項、第247條第1項、第55條、第37條第1項、第38條第1項第2款
，判決如主文。
本案經檢察官林士富到庭執行職務
中    華    民    國    95    年    5     月    12    日
                  刑事第二庭    審判長法  官  石馨文
                                      法  官  黃齡玉
                                      法  官  李水源
以上正本證明與原本無異。
如不服本判決，應於判決送達後10日內，向本院提出上訴狀（須
附繕本）。
告訴人或被害人對於判決如有不服具備理由請求檢察官上訴者，
其上訴期間之計算係以檢察官收受判決正本之日期為準。
中    華    民    國    95    年    5     月    15    日
                                      書記官  廖建興
附錄論罪科刑法條：
中華民國刑法第247條
(侵害屍體罪、侵害遺骨遺髮殮物遺灰罪)
損壞、遺棄、污辱或盜取屍體者，處6月以上5年以下有期徒刑。
損壞、遺棄或盜取遺骨、遺髮、殮物或火葬之遺灰者，處5年以
下有期徒刑。
前2項之未遂犯罰之。
中華民國刑法第271條
(普通殺人罪)
殺人者，處死刑、無期徒刑或 10 年以上有期徒刑。
前項之未遂犯罰之。
預備犯第 1 項之罪者，處 2 年以下有期徒刑。


司法院資訊處製作；財團法人民間司法改革基金會備份。
